臺灣高等法院刑事判決　　　　　　　 100年度上訴字第3092號
上　訴　人　臺灣桃園地方法院檢察署檢察官
上　訴　人
即　被　告　張世華
指定辯護人　本院公設辯護人陳德仁
上列上訴人因被告違反毒品危害防制條例案件，不服臺灣桃園地
方法院100年度訴字第214號，中華民國100年8月26日第一審判決
 (起訴案號：臺灣桃園地方法院檢察署100年度偵字第4187號)，
提起上訴，本院判決如下：
    主  文
原判決撤銷。
張世華販賣第二級毒品，處有期徒刑年陸月，扣案如附表二所
示之物均沒收；未扣案如附表一編號(一)所示之販賣第二級毒品所
得新臺幣壹仟元沒收，如全部或一部不能沒收時，以其財產抵償
之。又販賣第二級毒品，處有期徒刑年捌月，扣案如附表二所
示之物沒收，未扣案如附表一編號(二)之販賣第二級毒品所得新臺
幣仟元沒收，如全部或一部不能沒收時，以其財產抵償之。又
販賣第二級毒品，處有期徒刑年捌月，扣案如附表二所示之物
沒收，未扣案如附表一編號(三)之販賣第二級毒品所得新臺幣仟
元沒收，如全部或一部不能沒收時，以其財產抵償之。應執行有
期徒刑陸年，扣案如附表二所示之物均沒收；未扣案之販賣第二
級毒品所得新臺幣柒仟元沒收，如全部或一部不能沒收時，以其
財產抵償之。
    事  實
張世華明知甲基安非他命為毒品危害防制條例所明定列管之第二
級毒品，依法不得持有、販賣，竟仍基於販賣第二級毒品以營利
之犯意，以門號0000000000行動電話為聯絡工具，於附表一所示
之時間、地點分別以附表一所示之價格販賣甲基安非他命予林子
堯1次、蔡月雲2次。經臺灣桃園地方法院核發通訊監察書實施通
訊監察後，為警於民國100年2月10日下午4 時10分許，在桃園縣
桃園市○○○路○ 段59號6樓之4查獲，並扣得張世華所有供販賣
甲基安非他命所用如附表二所示之物，始查獲上情。
    理  由
一、證據能力方面
  (一)證人林子堯、蔡月雲，於偵查中向檢察官所為之證詞，均經
    依法具結，檢察官亦無違法取供之情形，查無「顯有不可信
    之情況」；且上訴人即被告張世華及其辯護人，於原審及本
    院俱未聲請傳喚該 2人，顯已放棄詰問權之行使，並無不當
    剝奪被告及其辯護人詰問機會，均得採為證據。
  (二)所謂被告以外之人於審判外之陳述，係指被告以外之人就其
    曾經參與或見聞之事實，事後追憶並於審判外為陳述者而言
    。如被告以外之人係被告犯罪之共同正犯、共犯、相對人、
    被害人或其他關係人，而於被告實行犯罪行為時與被告為言
    詞或書面對談，且其對話之本身即係構成被告犯罪行為之部
    分內容者，因非屬其事後就曾經與聞之事實所為之追憶，自
    與審判外之陳述有間，二者不容混淆。又國家基於犯罪偵查
    之目的，對被告或犯罪嫌疑人進行通訊監察，乃係以監控與
    過濾受監察人通訊內容之方式，蒐集對其有關之紀錄，並將
    該紀錄予以查扣，作為認定犯罪與否之證據，屬於刑事訴訟
    上強制處分之一種，而監聽係通訊保障及監察法第13條第1
    項所定通訊監察方法之一，司法警察機關依法定程序執行監
    聽取得之錄音，係以錄音設備之機械作用，真實保存當時通
    訊之內容，如通訊一方為受監察人，司法警察在監聽中蒐集
    所得之通訊者對話，若其通話本身即係被告進行犯罪中構成
    犯罪事實之部分內容，則依前開說明，自與所謂「審判外之
    陳述」無涉，應不受傳聞法則之規範，當然具有證據能力。
    至司法警察依據監聽錄音結果予以翻譯而製作之監聽譯文，
    屬於文書證據之一種，於被告或訴訟關係人對其譯文之真實
    性發生爭執或有所懷疑時，法院固應依刑事訴訟法第 165條
    之1第2項規定，以適當之設備，顯示該監聽錄音帶之聲音，
    以踐行調查證據之程序，俾確認該錄音聲音是否為通訊者本
    人及其內容與監聽譯文之記載是否相符，或傳喚該通訊者為
    證據調查。倘被告或訴訟關係人對該通訊監察譯文之真實性
    並不爭執，即無勘驗辨認其錄音聲音之調查必要性，法院於
    審判期日如已踐行提示監聽譯文供當事人辨認或告以要旨，
    使其表示意見等程序並為辯論者，其所為之訴訟程序即無不
    合 (最高法院97年度台上字第1069號判決、99年度台上字第
    4399號判決參照)。本案所採用為證據之監聽譯文(詳後述)
    ，係司法警察依臺灣桃園地方法院所核發之99年度聲監字第
    1025號通訊監察書 (詳本院卷第30-32頁)監聽所得，其內容
    係有關被告使用0000000000號行動電話與蔡月雲談論毒品交
    易之事宜，係屬受監察人即被告進行本件犯罪行為之對話內
    容，並非所謂被告或被告以外之人於審判外之陳述。且被告
    暨其選任辯護人及通訊對象蔡月雲於偵查、原審及本院審理
    中，對該通訊監察譯文之真實性俱未爭執，本院於於審判期
    日調查證據，並已踐行向被告、辯護人提示上揭監聽譯文等
    程序，該監聽譯文自屬調查完足之合法證據。
  (三)其餘認定本案犯罪事實之非供述證據(詳後述)，查無違反法
    定程序取得之情，依刑事訴訟法第158條之4規定反面解釋，
    應具證據能力。
二、上揭事實業據被告坦承不諱，核與證人林子堯於檢察官偵查
    中證稱：我有於99年10月14日晚間，在被告住處樓下萊爾富
    便利超商附近，向被告買 1,000元之安非他命，錢有付清，
    之後我有傳簡訊問被告為何量比較少，被告於晚上11點12分
    回簡訊給我，說量沒有比較少，1,000元剛算多了等語(詳偵
    卷第63、34、85頁) ，及證人蔡月雲於檢察官偵查中結證：
    通訊譯文是我與被告的對話，「3張」就是3,000元的意思，
    99年11月26日下午 3時55分我與被告通話，請被告拿安非他
    命給我，被告在當天下午 5點左右，有拿安非他命到桃園市
    ○○路48巷麥當勞旁飄逸美髮店附近給我；同年月30日凌晨
    零時38分許，以電話與被告聯絡，向他購買3,000 元的安非
    他命，約在桃園市○○路、春日路口，半小時後，被告有拿
    安非他命給我等語(詳偵卷第45、46頁)相符，並有被告傳送
    予林子堯之簡訊翻拍畫面、被告與蔡月雲間之通訊監察譯文
    在卷可稽(詳偵卷第20、22、23頁)，復有如附表二所示之物
    扣案可資佐證。又販賣毒品係違法行為，非可公然為之，且
    有其獨特之販售通路及管道，復無公定價格，容易增減分裝
    之份量，而每次買賣之價量，可能隨時依雙方關係深淺、資
    力、需求量及對行情之認知、毒品純度、來源是否充裕、查
    緝鬆嚴、購買者被查獲時供述購買對象之可能風險評估等，
    而異其標準，非可一概而論。而近年來政府為杜絕毒品之氾
    濫，對於查緝施用及販賣毒品之工作，無不嚴加執行，販賣
    毒品又係重罪，依一般經驗法則，販賣毒品者鋌而走險，苟
    非意在營利，所為何來？若無利可圖，衡情應無甘冒持有毒
    品遭查獲之極大風險，無端親送至交易處所，或於自己住處
    為交易毒品之處所，平白無端義務為該買賣之工作，再參酌
    被告於偵查中自承：我賣給蔡月雲安非他命的利潤有百分之
    4、50，也就是說每賣給她3,000元的安非他命，扣掉買進安
    非他命的成本，約以可賺到1,200元到1,500元等語 (詳偵卷
    第41頁) ，被告有從中賺取差價牟利營利之意圖及事實，灼
    然甚明。另安非他命、甲基安非他命均屬毒品危害防制條例
    第2條第2項第2 款所規定之第二級安非他命類毒品，若未經
    實際鑑驗究屬安非他命或甲基安非他命，一般提供及施用者
    均泛稱為安非他命，本案被告自承所販賣者係甲基安非他命
    (詳原審卷第61頁)，參以蔡月雲經警查獲後，所採集之尿液
    確有呈甲基安非他命陽性反應，有台灣檢驗科技股份有限公
    司濫用藥物檢驗報告在卷可參(詳偵卷第72頁)，可見被告及
    證人林子堯、蔡月雲於偵、審中所述「安非他命」，實際均
    為「甲基安非他命」。綜上，足認被告前述任意性之自白與
    事實相符，被告販賣甲基安非他命之犯行，事證明確，其犯
    行均堪以認定。
三、按甲基安非他命係毒品危害防制條例第 2條第2項第2款所定
    之第二級毒品，核被告 3次犯行，均係犯毒品危害防制條例
    第4條第2項販賣第二級毒品罪。被告因販賣而持有甲基安非
    他命之低度行為，為販賣第二級毒品之高度行為所吸收，均
    不另論罪。所犯上開 3罪，犯意各別，行為互異，應分論併
    罰。又被告於偵查、審理中，均自白本件 3次販賣第二級毒
    品之犯行，就各該犯行，均應依毒品危害防制條例第17條第
    2 項規定，減輕其刑。至被告於原審準備程序固主張供出上
    手陳俊偉(「阿偉」)，請求遞減輕其刑云云。惟被告並未於
    警詢時供出毒品上游之來源，且將毒品之來源推諉於同案共
    犯廖展浩，另案犯嫌陳俊偉涉嫌毒品案件，係依據通訊監察
    內容而查獲，並非被告供述後查獲，此據新北市政府警察局
    新莊分局函覆在案(詳原審卷第34頁)，被告自無從再依毒品
    危害防制條例第17條第1項減輕其刑。
四、原審以被告罪證明確，並予以論罪科刑，固非無見。惟查：
    (一)按沒收之物，須於犯罪事實中有具體之記載，始為合法，
    否則諭知沒收即難謂有事實之根據，蓋沒收之物，每因其在
    案件中性質不同，適用沒收之條文亦各有別 (最高法院53年
    台上第2900號判例) 。原審判決主文諭知原判決附表二所示
    之物沒收，理由欄敘明為被告所有供犯罪所用之物，而依毒
    品危害防制條例第19條第 1項前段沒收，但於事實欄並未認
    定係被告所有，且供犯罪所用之物，其沒收即已失所據。且
    扣案之電子磅秤僅有2台，此據被告供明(詳偵卷第4頁反面)
    ，並有臺北縣政府警察局新莊分局扣押物品清單 (詳偵卷第
    99頁)、扣押物品清單 (詳原審卷第15頁)、卷證標目、扣案
    物相片(詳本院卷第3、48頁) 在卷可參，原審逕依新北市政
    府警察局新莊分局搜索扣押筆錄扣押物品目錄表之錯誤記載
    ，諭知扣案電子磅秤「3 台」沒收，亦有違誤。再扣案之帳
    冊、內含門號0000000000號SIM卡之行動電話1具，與本案犯
    行無關(詳後述)，原判決併予宣告沒收，併於法有違。(二)刑
    事審判旨在實現刑罰權之分配的正義，故法院對有罪被告之
    科刑，應符合罪刑相當之原則，使輕重得宜，罰當其罪，以
    契合社會之法律感情，此於定應執行刑亦應有其適用 (最高
    法院100年度台上字第1604號判決參照)。原審就被告 3次犯
    行各量處有期徒刑3年6月、3年8月、3年8月，惟只定應執行
    有期徒刑4年，較僅犯 1罪之最低刑度3年6月(即法定刑7 年
    以上，減輕其刑至二分之一) 略高，有違刑法採一罪一罰之
    本旨；且被告若僅觸犯第2罪或第3罪，其須服刑3年8月，被
    告另觸犯2罪，卻僅須服刑4年，無異被告另觸犯之 2罪，實
    際僅服刑 2月，相較於其他相類案件所定應執行刑，亦有違
    比例原則、平等原則、罪刑相當原則，不無裁量濫用之違法
    。被告上訴旨認量刑過重，為無理由。檢察官上訴意旨認原
    判決有定執行刑過輕之違法，則有理由；且原判決既有上開
    可議而無可維持，自應由本院將原判決撤銷改判。爰審酌被
    告明知甲基安非他命足以戕害他人健康，猶多次販賣他人施
    用，惟其各次販賣數量非鉅，獲利不多，且犯案時僅19歲，
    年輕識淺，犯後已坦承犯行，尚具悔意，及其素行、犯罪手
    段、目的等一切情狀，各量處如主文第 2項所示之刑，並定
    其應執行刑為有期徒刑 6年。扣案如附表二所示之物，係供
    本件販賣毒品所用之物，且屬被告所有，業據其供承在卷，
    應依毒品危害防制條例第19條第1項前段規定沒收。被告3次
    販賣毒品而收取林子堯、蔡月雲支付之價金計 7,000元，雖
    未扣案，仍屬被告販毒所得，應依毒品危害防制條例第19條
    第 1項規定，宣告沒收，如全部或一部不能沒收時，以其財
    產抵償之。至扣案之帳冊係廖展浩經營地下錢莊記帳所用，
    扣案之內含門號0000000000號SIM卡之行動電話1具，未曾於
    販賣毒品時使用，已經被告供承無訛(詳本院卷第25頁)，暨
    其餘扣案物，均無證據證明與本案有關，自無從併予宣告沒
    收，附此敘明。
五、被告經合法傳喚，無正當理由未到庭，爰不待其陳述，逕行
    判決。
據上論斷，應依刑事訴訟法第369條第1項前段、第364條、第371
條、第299條第1項前段，毒品危害防制條例第4條第2項、第17條
第2項、第19條第1項，刑法第11條、第51條第5 款，判決如主文
。
本案經檢察官陳傳宗到庭執行職務
中    華    民    國   100    年    12    月    28    日
                  刑事第二庭    審判長法  官  洪光燦
                                      法  官  蘇素娥
                                      法  官  宋松璟
以上正本證明與原本無異。
如不服本判決，應於收受送達後10日內向本院提出上訴書狀，其
未敘述上訴之理由者並得於提起上訴後10日內向本院補提理由書
（均須按他造當事人之人數附繕本）「切勿逕送上級法院」。
                                      書記官  洪宛渝
中    華    民    國   100    年    12    月    28    日
附表一：
┌──┬───┬─────┬──────┬──────┬────┐
│編號│對  象│時間      │地點        │毒品種類及數│價格（新│
│    │      │          │            │量          │臺幣）  │
├──┼───┼─────┼──────┼──────┼────┤
│(一)  │林子堯│99年10月14│桃園縣桃園市│甲基安非他命│1,000元 │
│    │      │日晚間    │大興西路2段 │1小包       │        │
│    │      │          │59之1號附近 │            │        │
├──┼───┼─────┼──────┼──────┼────┤
│(二)  │蔡月雲│99年11月26│桃園縣桃園市│甲基安非他命│3,000元 │
│    │      │日下午5時 │中正路48巷附│1小包       │        │
│    │      │許        │近          │            │        │
├──┼───┼─────┼──────┼──────┼────┤
│(三)  │蔡月雲│99年11月30│桃園縣桃園市│甲基安非他命│3,000元 │
│    │      │日凌晨1時 │三民路與春日│1小包       │        │
│    │      │許        │路口        │            │        │
└──┴───┴─────┴──────┴──────┴────┘
附表二：
扣案之電子磅秤貳台、分裝杓貳個、行動電話壹支(含搭配門號
0000000000之SIM卡)。
附錄本案論罪科刑法條：
毒品危害防制條例第4條
製造、運輸、販賣第一級毒品者，處死刑或無期徒刑；處無期徒
刑者，得併科新臺幣2 千萬元以下罰金。
製造、運輸、販賣第二級毒品者，處無期徒刑或7 年以上有期徒
刑，得併科新臺幣1 千萬元以下罰金。
製造、運輸、販賣第三級毒品者，處5 年以上有期徒刑，得併科
新臺幣7 百萬元以下罰金。
製造、運輸、販賣第四級毒品者，處3 年以上10年以下有期徒刑
，得併科新臺幣3 百萬元以下罰金。
製造、運輸、販賣專供製造或施用毒品之器具者，處1 年以上7
年以下有期徒刑，得併科新臺幣1 百萬元以下罰金。
前五項之未遂犯罰之。